【裁判字號】    90,易,1452
【裁判日期】    900620
【裁判案由】    恐嚇取財
【裁判全文】
臺灣高雄地方法院刑事判決                          九十年度易字第一四五二號
    公  訴  人  臺灣高雄地方法院檢察署檢察官
    被      告  丙○○
    選任辯護人  黃祖裕
右列被告因恐嚇取財案件，經檢察官提起公訴（八十九年度偵字第二四五八八號），
本院判決如左：
    主  文
丙○○無罪。
    理  由
一、公訴意指略以：被告丙○○與甲○○為朋友關係，因甲○○於民國八十九年十月
    初與乙○○發生感情糾紛，丙○○得知後，竟意圖為自己不法所有，於八十九年
    十月二十六日二十三時許，至乙○○位於高雄市○○○路一一一巷九號居處樓下
    ，向乙○○恐嚇稱「敢玩大哥的女朋友，若不拿出二十萬元解決，我知道你工作
    場所、上課地點，最多只是叫小弟出來扛，叫你全家小心點」等語，致乙○○聞
    言心生畏懼，致生危害於安全，乃於同日簽發面額各為新台幣（下同）十萬元之
    本票二張交予丙○○，並約定於同年十月三十日取款。嗣於同月三十日不知情之
    丁○○適巧南下，丙○○遂於同日二十二時五十分許委由丁○○駕車至高雄市○○○路一一一巷持本票及錄音帶一卷進入前開巷內向乙○○取款，為警查獲，並
    於丁○○身上取出本票一張、錄音帶一卷，因認被告涉犯刑法第三百四十六條第
    三項、第一項之恐嚇取財未遂罪嫌等情。
二、公訴意旨認被告涉犯上開罪嫌，係以告訴人乙○○指訴，被告於警訊所辯與事實
    不符，並有扣案之錄音帶及該錄音帶之勘驗筆錄可考，及被害人甲○○既屬被害
    人，衡情應由甲○○與告訴人處理，豈有甲○○未出面，反由被告以告訴人玩其
    大哥女友為由，向告訴人索得本票後，再前往取款等情，資為論罪依據。訊據被
    告丙○○坦承於八十九年十月廿六日晚上十一時許，至乙○○位於高雄市○○○
    路一一一巷九號居處樓下，由乙○○簽發十萬元之本票交付，並於同月三十日請
    同事丁○○持本票及錄音帶向乙○○索取現金等語，惟否認恐嚇取財犯行，辯稱
    ：因伊乾妹甲○○指訴遭乙○○強暴，乙○○同意賠償甲○○金錢，甲○○乃委
    伊與乙○○處理，乙○○遂簽發面額為十萬元之本票交付，伊僅講敢玩大哥之女
    人，並無對乙○○恐嚇等語。
三、按犯罪事實應依證據認定之，無證據不得推定其犯罪事實；又不能證明被告犯罪
    或其行為不罰者，應諭知無罪之判決，刑事訴訟法第一百五十四條、第三百零一
    條第一項分別定有明文。次按告訴人告訴，係以使被告受刑事訴追為目的，是其
    陳述是否與事實相符，仍應調查其他證據以資審認，最高法院五十二年台上字第
    一三００號判例參照。經查：
    (一)告訴人於警訊時指陳被告向伊恫嚇「你敢玩大哥的女朋友，你給我小心點。你
      拿二十萬元出來解決，不然的話，我知道你的工作場所、上課地點，你以為我
      殺你算什麼，最多只是叫個小弟出來扛，叫你家人也給我小心點」云云。於偵
      查中指稱被告向伊恫嚇：敢玩大哥之女人，拿二十萬元出來，不然叫伊家人出
      門要小心等語。惟此為被告所否認，並辯稱：伊並無對告訴人施以恐嚇之語，
      因事先甲○○業與被告訴人電話聯絡賠償之事，故告訴人已知其去意，經討價
      還價，告訴人同意賠償十萬元，伊恐告訴人食言，空口無憑，乃持預備之本票
      予被告書寫，惟被告在本票上亂寫，伊乃要被告另再書寫一張，即扣案之本票
      （另一張本票因告訴人亂寫，已撕毀）伊僅於被告交付本票後，講「敢玩大哥
      的女人」，並無對被告施以任何恐嚇言詞等語。然查，告訴人就被告如何對其
      恐嚇，於上開警訊及偵查中之陳詞已先後不符，是被告究竟有無對告訴人施加
      恫嚇言詞，已足啟人疑竇。再參以八十九年十月三十日，被告前往取款前與告
      訴人電話聯絡，告訴人擬錄音電話中二人之通話作為不利被告之證據，通話中
      一直刻意誘導被告擬讓被告說出恐嚇言詞，然被告於電話中均否認有欲對告訴
      人不利之事，諸如：「（被害人）你老大會不會殺我。（被告）放心啦，你沒
      做什麼，怕什麼。」「（被害人）那天你說要殺我。（被告）誰說要殺你啊。
      」「（被害人）你沒說？那這件事就當沒有好了。（被告）這是你說的。」「
      （被害人）到我家，你揍我好了。（被告）不可能，我叫小弟不會這樣，我會
      拿錄音帶跟票，十分鐘。」此有附於偵查卷之錄音帶勘驗筆錄可資佐證。觀之
      上開告訴人與被告之電話通話錄音，顯見告訴人刻意要誘導被告說出恐嚇言詞
      ，數度構設被告欲對其不利之詞擬令被告入其預設陷阱，然被告於電話中明確
      告以並不曾對告訴人施以恫嚇之事，告訴人見計未能得逞，乃稱就算沒該件事
      等情，益徵不能以告訴人片面指訴而遽認被告有對其施以上開恐嚇言詞。
    (二)上開錄音帶中被告與告訴人固有如下之對話：「（被害人）素羽的男朋友是你
      老大？（被告）沒錯啦，你不要講這麼多」「（被害人）我有夠衰。（被告）
      有甚麼衰。」「（被害人）其實你老大的妻仔，也不是被逼的。被告）你不要
      講者麼多，你是人家的第三者這樣做對嗎？」「（被害人）你揍我好了。（被
      告）不可能，我叫小弟不會這樣，我拿錄音帶跟票，十分鐘... 」等語之對話
      。公訴意旨乃引之為被告恐嚇取財之依據。然細繹上開對話，除可認定被告自
      承確有向告訴人稱告訴人敢玩其大哥之女人外，並不能以上開對話認定被告有
      以對將來之危害恐嚇告訴人，即使告訴人意欲誘導告訴人說出恐嚇言詞稱「你
      揍我好了」，然被告仍明確表示伊不會揍告訴人。是以公訴意旨以上開告訴人
      與被告之電話中對話而認被告顯係以告訴人與其老大交女友交往為由，向被害
      人恐嚇取財，稍嫌無據。
    (三)證人甲○○於本院審理時證稱：伊因遭告訴人乙○○強暴二次，與乙○○分手
      後，於八十九年十月廿五日曾打電話予乙○○，告以若伊不幸懷孕，乙○○是
      否應該予以賠償，伊會請被告去與乙○○談賠償之事，乙○○有同意，伊與乙○○通電話時被告亦有在場等語在卷（見本院九十年六月六日審判筆錄）。再
      參以告訴人於偵查中陳稱：八十九年十月廿五日甲○○打電話來，說要回前男
      友處，並說她已懷孕，要伊拿錢出來解決等語（見偵查卷第廿三頁背面）。足
      見被告辯稱：伊係因乾妹甲○○告訴伊遭被告強暴，經甲○○與告訴人電話聯
      絡要求賠償，經告訴人同意，甲○○始委託伊與告訴人處理賠償事宜等語，尚
      非不可採信。公訴意旨以甲○○未出面與告訴人協商處理，係被告得知甲○○
      與告訴人有感情糾紛，竟藉機以告訴人玩其大哥女人向告訴人恐嚇取財，與事
      實尚有未合。
    (四)被告於警訊中雖辯稱告訴人欠伊賭債，於偵查初訊時改稱係借款，嗣於九十年
      一月九日偵查中改稱係被害人自己說要對甲○○負責，伊問被害人要賠多少，
      被害人說十萬元云云，前後供述雖有不符，然被告辯解縱屬虛偽而不能成立，
      仍非有積極證據，不得遽繩被告罪責。本件被告於警訊及偵查初訊時，固因欲
      保護甲○○免予涉入本案，而為上開捏詞。然綜上調查，公訴人之論據並不足
      以認定被告有何恐嚇取財犯行，此外，本院依職權復查無其他證據足認被告有
      何被訴犯行，既不能證明被告犯罪，爰為無罪判決之諭知。
據上論斷，應依刑事訴訟法第三百零一條第一項，判決如主文。
中      華      民      國      九十      年      六      月    二十    日
                                  臺灣高雄地方法院刑事庭
                                      法  官    郭錦茂
右正本證明與原本無異。
如不服本判決，應於判決送達後十日內，向本院提出上訴狀。
                                      書記官    賴佳慧
中    華    民    國      九十      年      六      月      二十二      日


司法院資訊處製作；財團法人民間司法改革基金會備份。
